【裁判字號】    98,沙簡上,104
【裁判日期】    980219
【裁判案由】    詐欺
【裁判全文】
臺灣臺中地方法院刑事判決           98年度沙簡上字第104號
上  訴  人  臺灣臺中地方法院檢察署檢察官
被      告  丁○○
上列上訴人因被告詐欺案件，不服本院沙鹿簡易庭97年度沙簡字
第834號中華民國97年11月21日第一審簡易判決（聲請案號：臺
灣臺中地方法院檢察署97年度偵字第22660號及移送併辦案號：
臺灣臺中地方法院檢察署97年度偵字第17485號）而提起上訴，
及臺灣彰化地方法院檢察署檢察官移送併案審理（97年度偵字第
10878號），本院管轄之第二審合議庭判決如下：
    主    文
原判決撤銷。
丁○○幫助意圖為自己不法之所有，以詐術使人將本人之物交付
，處有期徒刑肆月，如易科罰金，以新臺幣壹仟元折算壹日。
    犯罪事實
一、丁○○可預見一般人收集金融帳戶使用常與財產犯罪密切相
    關，竟不顧他人所可能遭害之危險，仍以縱若有人持以犯罪
    亦無違反本意之不確定幫助詐欺取財犯意，於民國97年6月
    20日以前某日，在不詳地點，將其所有之京城商業銀行豐原
    分行帳號000000000000號帳戶（下稱京城商銀帳戶）及中華
    郵政股份有限公司翁子郵局帳號00000000000000號帳戶（下
    稱翁子郵局帳戶）之存摺、提款卡（含密碼），交付予真實
    姓名年籍不詳之成年人使用。而該不詳成年人，取得上開帳
    戶資料後，即與其所屬之詐欺集團成員，共同基於意圖為自
    己不法所有之詐欺取財犯意聯絡，分別為下列行為：
(一)、於97年6月20日下午8時許，撥打電話與戊○○，佯稱戊○○
    於網路購物時，付款方式錯誤，需至提款機更正等不實訊息
    ，致戊○○陷於錯誤，在接獲電話後，即依該詐騙集團成員
    指示，於同日下午9時32分許，在臺東縣臺東市○○街3號之
    臺東市馬蘭郵局內，將新臺幣（下同）1萬7,179元匯款至丁○○之上開京城商銀帳戶內，旋遭提領一空。
(二)、於97年6月22日前之不詳時日，在雅虎奇摩拍賣網站，虛偽
    張貼販賣7-11禮券之訊息，致甲○○○上網瀏覽後陷於錯誤
    ，下標後依指示於97年6月22日下午4時34分許，匯款3萬元
    至丁○○之上開翁子郵局帳戶內，旋遭提領一空。
(三)、於97年6月22日前之不詳時日，在雅虎奇摩拍賣網站，虛偽
    張貼販賣腳踏車之訊息，致乙○○上網瀏覽後陷於錯誤，下
    標後依指示於97年6月22日下午5時許，匯款6,149元至丁○○上開翁子郵局帳戶內，旋遭提領一空。嗣因戊○○、甲○○○、乙○○發覺有異後，始知受騙報警處理，而為警循線
    查悉上情。
二、案經臺中縣警察局豐原分局報請臺灣臺中地方法院檢察署檢
    察官偵查後聲請簡易判決處刑及移送併辦，及彰化縣警察局
    溪湖分局報請臺灣彰化地方法院檢察署檢察官偵查後移送併
    案審理。
    理    由
一、按被告以外之人（包括證人、鑑定人、告訴人、被害人及共
    同被告等）於審判外之陳述雖不符刑事訴訟法第159條之1至
    之4等4條之規定，而經當事人於審判程序同意作為證據，法
    院審酌該言詞陳述或書面陳述作成時之情況，認為適當者，
    亦得為證據；當事人、代理人或辯護人於法院調查證據時，
    知有刑事訴訟法第159條第1項不得為證據之情形，而未於言
    詞辯論終結前聲明異議者，視為有前項之同意，同法第159
    條之5定有明文。立法意旨在於傳聞證據未經當事人之反對
    詰問予以核實，原則上先予排除。惟若當事人已放棄反對詰
    問權，於審判程序中表明同意該等傳聞證據可作為證據；或
    於言詞辯論終結前未聲明異議，基於尊重當事人對傳聞證據
    之處分權，及證據資料愈豐富，愈有助於真實發見之理念，
    且強化言詞辯論主義，使訴訟程序得以順暢進行，上開傳聞
    證據亦均具有證據能力。本案被告、公訴人於本院審理程序
    時就本院引用之下列證據，均未加爭執，且本院審酌證據作
    成之形式，均無瑕疵、與待證事實具有關聯性等情況，認為
    適當，且無不法取得之情形，應認得為證據，揆諸前開說明
    ，就本案所引用之供述、書面證據均具有證據能力，合先敘
    明。
二、訊據被告丁○○對於其有申請開立上開帳戶，且被害人戊○○、甲○○○、乙○○遭人詐騙後匯款至上開帳戶等情固坦
    認無訛，惟矢口否認有何幫助詐欺取財之犯行，辯稱：伊在
    97年6月23日當天帶上開二帳戶之存摺、提款卡出門到臺中
    縣神岡鄉找工作，當天中午12點、下午1點左右，伊就發現
    不見了，二本都掉了，伊的帳戶是遺失的，並無將帳戶交付
    他人之幫助詐欺取財犯行云云。惟查：
(一)、證人即被害人戊○○、甲○○○、乙○○於上開時、地遭人
    詐騙，致其等陷於錯誤，而於上開時、地匯款至丁○○之上
    開帳戶，旋遭提領一空等情，業據證人即被害人戊○○、甲○○○、乙○○於警詢時證述在卷，復有員警職務報告、受
    理詐騙帳戶通報警示簡便格式表、內政部警政署反詐騙諮詢
    專線紀錄表、受理刑事案件報案三聯單、郵政儲金匯業局自
    動櫃員機儲戶交易明細表、京城商業銀行豐原分行函、財團
    法人金融聯合徵信中心、京城商業銀行客戶存款紀錄表、中
    華郵政股份有限公司函（含被告帳戶之開戶資料、客戶歷史
    交易清單）、及匯款、轉帳執據及本院電話紀錄表等資料在
    卷可參。足見被告所有之上開帳戶確為供作詐欺取財之匯款
    帳戶使用，堪可認定。
(二)、被告雖以前揭詞情置辯，惟被告於97年6月24日警詢中供稱
    ：伊所有之上開翁子郵局帳戶，是於97年6月23日下午2時40
    分許發現遺失，伊於同日中午12時多確定該帳戶還在伊口袋
    內等語（見臺中縣警察局豐原分局中縣豐警偵字第09700316
    01號偵查卷宗第5頁），斯時並未提及另同時遺失伊所有之
    上開京城商銀帳戶。繼因證人即被害人戊○○遭騙於97年6
    月20日匯款至被告所有上開京城商銀帳戶，報案處理後，被
    告於97年8月21日警詢時始另供稱：於97年6月23日，伊除遺
    失所有之上開翁子郵局帳戶外，另同時遺失上開京城商銀帳
    戶（見臺中縣警察局豐原分局中縣豐警偵字第0970031595號
    偵查卷宗第1頁），則被告初於97年6月24日因其所有之翁子
    郵局帳戶涉犯詐欺案件為警調查時，竟對於其同時遺失京城
    商銀帳戶如此重大之事項避而不談，嗣因其所有之京城商銀
    帳戶亦經查出被充作詐欺集團之匯款帳戶時，始改口供稱伊
    乃同時遺失該二帳戶，所為顯違常理，應係臨訟虛應之詞。
    又被告於97年6月24日警詢中另供稱：於97年6月20日左右，
    伊有發現伊置於機車內之郵局存摺有掉落到地上，但無物品
    遭竊等語（見臺中縣警察局豐原分局中縣豐警偵字第097003
    1601號偵查卷宗第5頁），然對照證人即被害人甲○○○、
    乙○○於97年6月22日遭騙匯款入被告所有翁子郵局帳戶後
    ，於同日即遭人以提款卡提領乙節顯然不符，對此被告始於
    97年10月20日偵訊中另改口供稱：伊之帳戶資料於97年6月
    20日有掉在地上過，但是被伊拾起，存摺還在，但提款卡伊
    沒有注意到等語（見臺灣臺中地方法院檢察署97年度偵字第
    22660號卷第5頁），由此足見被告所辯前後不一，不合邏輯
    且與事理不符，顯難遽以採信。
(三)、又從事詐欺之人並不會以遺失或遭竊之帳戶來做為詐騙被害
    人之出入帳戶，因一旦失主至金融機構辦理掛失止付，從事
    詐欺之人將無法提領詐得金額，豈非白忙一場，且詐欺集團
    若未得原帳戶所有人同意而加以使用，則詐得金額亦有可能
    遭原帳戶所有人提領一空。再依據京城商業銀行豐原分行及
    中華郵政股份有限公司函及其檢附之被告上開帳戶資料觀之
    ，被告之上開京城商銀帳戶於97年6月20日被害人遭詐騙匯
    入款項前餘額僅剩67元；而翁子郵局帳戶餘額則僅剩50元，
    且長久未有交易紀錄觀之，本件應係被告於97年6月20日以
    前某日，將上開二帳戶之存摺、提款卡（含密碼）提供予詐
    欺犯罪集團成員使用，方合情理。
(四)、按刑法上之故意，可分為直接故意與不確定故意（間接故意
    ），所謂「不確定故意」，係指行為人對於構成犯罪之事實
    ，預見其發生而其發生並不違背其本意者，刑法第13條第2
    項定有明文；且衡諸常情，一般國人向金融機構開設帳戶，
    並無任何法令限制，若係正當用途，大可光明正大，自行申
    請供己使用，何必向他人收集？再者，帳戶之用途係用來存
    提款項，而存摺、提款卡等均係個人重要之物件，並具有一
    定金融交易目的及識別意義，一旦有人收購他人帳戶及上開
    物品供做不明使用，依一般認知，必是隱身幕後之使用人欲
    利用人頭帳戶掩飾犯行免於遭人追查，自極易於令人有與不
    法犯罪之目的相關之合理懷疑。又近來利用各種名義詐欺取
    財之犯罪類型層出不窮，該等犯罪，多數均係利用他人帳戶
    作為恐嚇取財或詐欺所得財物之出入帳戶，並經媒體廣為披
    載，被告縱使並不確知所提供之帳戶，係遭他人用以對被害
    人詐欺取財，亦無法確知取得帳戶之人係以何種方法於何時
    地為詐欺取財之具體內容，惟對於其所提供之上揭帳戶，將
    遭人作為詐欺取財犯行所得財物匯入及提領之工具使用，應
    有概括之認識，且可預見其發生。被告為具一般社會智識經
    驗之成年人，自應知該詐欺集團係利用上開帳戶作為犯罪之
    用，是其對於他人利用上開帳戶資料作為犯詐欺罪之出入帳
    戶等情，能預見其發生且其發生不違背其本意，其有幫助該
    詐欺集團利用上開帳戶犯共同詐欺罪之不確定故意，允無疑
    義。
(五)、綜上，被告所辯洵不足採，本案事證明確，被告犯行洵堪認
    定，應依法論科。
三、論罪科刑：
(一)、按詐欺集團所屬成員，基於為自己不法所有之犯意聯絡，以
    上開之方式為詐術，使證人即被害人戊○○、甲○○○、乙○○陷於錯誤，而依其指示匯款，是該詐欺集團成員所為，
    係犯刑法第339條第1項之詐欺取財罪。被告將其上開金融帳
    戶交給詐欺集團成員供作詐騙匯款帳戶，顯係基於幫助該詐
    欺集團成員詐欺取財之犯意，且其所為提供前開帳戶之行為
    屬刑法詐欺取財罪構成要件以外之行為，其既以幫助該詐欺
    集團犯罪之意思而參與犯罪構成要件以外之行為，核其所為
    ，係犯刑法第30條第1項前段、第339條第1項之幫助詐欺取
    財罪。被告係以幫助詐欺取財犯罪之意思參與犯罪，為詐欺
    取財之幫助犯，爰依刑法第30條第2項規定，依正犯之刑減
    輕之。另被告同時提供前開二個金融帳戶之存摺、提款卡（
    含密碼）予詐欺集團成員使用之幫助行為，應認係出於單一
    幫助犯意，而以一幫助行為，同時幫助詐騙被害人戊○○、
    甲○○○、乙○○之行為，為一行為觸犯數罪名，為想像競
    合犯。聲請簡易判決處刑意旨雖未論及被害人甲○○○、乙○○前開遭詐騙而各將前揭金錢存入被告帳戶內之犯行，然
    前開未經聲請簡易判決處刑部分，核與聲請簡易判決處刑所
    列之幫助詐欺取財犯行，有想像競合犯之裁判上一罪關係，
    業據前述，為聲請簡易判決處刑效力所及，本院自應併予審
    理。
(二)、原審判決以被告所犯幫助詐欺取財罪，事證明確，據以論罪
    科刑，固非無見，惟原審未及審酌臺灣彰化地方法院檢察署
    檢察官移送併辦之前開犯罪事實（即被害人乙○○前開遭詐
    欺集團成員詐騙部分），尚有未洽，檢察官上訴據此指摘原
    審判決不當，為有理由，自應由本院將原審判決予以撤銷改
    判。
(三)、爰審酌被告並無前科，素行尚可，提供其所有之上開金融帳
    戶幫助他人詐騙財物，致使詐騙集團利用人頭帳戶詐財，影
    響社會經濟秩序，益添查緝之困難，行為殊不足取，惟念及
    被告本身並未實際參與詐欺取財之犯行，責難性較小，暨其
    犯罪後否認犯行，飾詞圖卸刑責，及其犯罪動機、目的、手
    段、所生損害等一切情狀，量處如主文所示之刑，並諭知易
    科罰金之折算標準，以資懲儆。
據上論斷，應依刑事訴訟法第455條之1第1項、第3項、第369條
第1項前段、第364條、第299第1項前段，刑法第30條第1項、第2
項、第339條第1項、第55條、第41條第1項前段，刑法施行法第
1條之1，判決如主文。
本案經檢察官丙○○到庭執行職務。
中    華    民    國    98    年    2     月    19    日
                  刑事第十七庭  審判長法  官   高文崇
                                      法  官   林世民
                                      法  官   洪堯讚
上正本證明與原本無異。
本件不得上訴。
                                      書記官    沈慧玲
中    華    民    國    98    年    2     月    19    日
附錄本案論罪科刑法條全文
中華民國刑法第339條第1項
意圖為自己或第三人不法之所有，以詐術使人將本人或第三人之
物交付者，處5年以下有期徒刑、拘役或科或併科1千元以下罰金
。


司法院資訊處製作；財團法人民間司法改革基金會備份。
